臺灣彰化地方法院民事裁定
111年度司繼字第954號
聲  請  人  郭慧英     
代  理  人  吳政憲律師
關  係  人  陳献章      
關  係  人  財政部國有財產署中區分署

法定代理人  趙子賢      
上列聲請人聲請對被繼承人王學楠選任遺產管理人事件，本院裁
定如下：
    主  文
選任關係人陳献章為被繼承人王學楠（民國00年00月00日生，身
分證統一編號：Z000000000號，生前籍設：彰化縣○○市○○里○○街
00巷000號，民國111年4月4日死亡）之遺產管理人。
准對被繼承人王學楠之繼承人為承認繼承之公示催告。
被繼承人王學楠之大陸地區以外之繼承人，應自本公示催告公告
於司法院網站之翌日起，一年內承認繼承。上述期限屆滿而無繼
承人承認繼承時，被繼承人王學楠之遺產，於清償債權並交付遺
贈物後，如有賸餘即歸屬國庫。
程序費用新臺幣壹仟元由被繼承人王學楠之遺產負擔。
    理  由
一、按繼承開始時，繼承人之有無不明者，由親屬會議於1個月
    內選定遺產管理人，並將繼承開始及選定遺產管理人之事由
    ，向法院報明；親屬會議依前條規定為報明後，法院應依公
    示催告程序，定6個月以上之期限，公告繼承人，命其於期
    限內承認繼承；無親屬會議或親屬會議未於前條所定期限內
    選定遺產管理人者，利害關係人或檢察官，得聲請法院選任
    遺產管理人，並由法院依前項規定為公示催告，此為民法第
    1177條、第1178條所明定。　　
二、聲請意旨略以：被繼承人王學楠前以公證遺囑之方式，由聲
    請人單獨受贈取得部分遺產，並指定聲請人為遺囑執行人，
    因被繼承人已於民國111年4月4日死亡，且其無繼承人及遺
    產管理人，復經管轄地政事務所通知，應由遺產管理人會同
    受遺贈人申請辦理遺囑執行人登記，致聲請人對前開受遺贈
    之權利無法行使，為此聲請選任被繼承人之遺產管理人等語
    。
三、經查，聲請人主張之事實，業據提出遺產稅免稅證明書、遺
    產稅財產參考清單、土地及建物登記謄本、遺囑公證書、被
    繼承人與其相關親屬之戶籍謄本、繼承系統表、彰化縣彰化
    地政事務所土地登記案件補正通知書等影本為證，並經依職
    權調取彰化縣彰化戶政事務所函所附被繼承人親屬戶籍資料
    及本院索引卡查詢表，核閱無訛，堪信屬實。從而，聲請人
    以利害關係人身分聲請為被繼承人王學楠選任遺產管理人，
    即屬有據，本件自有選任遺產管理人之必要。又選任遺產管
    理人，首在考慮其適切性，即除管理遺產須公平外，應以對
    遺產遺債情況瞭解較深，或對遺產管理事務有專業能力者為
    優先選任，經聲請人推薦由關係人陳献章擔任本件之遺產管
    理人，並提出其同意書在卷可憑。核關係人陳献章為會計師
    ，具有專業知識及能力，並有多年執業經驗，卷內亦無其與
    遺產事務有利害關係等不適於擔任遺產管理人之情形，應不
    致有利害偏頗之虞，本院認選任關係人陳献章為被繼承人王
    學楠之遺產管理人應為適當，爰依法選任之並為承認繼承之
    公示催告，裁定如主文所示。
四、又若無該被繼承人之繼承人承認繼承，其遺產於清償債權，
    並交付遺贈物後，如有賸餘，歸屬國庫。從而國有財產署依
    國有財產法第9條之規定，對被繼承人之財產具有期待利益
    ；且非公用財產，以國有財產局（現為國有財產署）為管理
    機關，民法第1185條、國有財產法第12條分別定有明文，國
    有財產署依法係非公用財產之管理機關，自與本件有利害關
    係，是本院依職權併予通知，附此說明。
五、另依民法第1179、1180條、第1132條及家事事件法第140條
    規定，遺產管理人有下列職務及義務：一、編製遺產清冊。
    二、為保存遺產必要之處置。三、聲請法院依公示催告程序
    ，限定一年以上之期間，公告被繼承人之債權人及受遺贈人
    ，命其於該期間內報明債權及為願受遺贈與否之聲明，被繼
    承人之債權人及受遺贈人為管理人所已知者，應分別通知之
    。四、清償債權或交付遺贈物。五、有繼承人承認繼承或遺
    產歸屬國庫時，為遺產之移交。前項第一款所定之遺產清冊
    ，管理人應於就職後三個月內編製之；第四款所定債權之清
    償，應先於遺贈物之交付，為清償債權或交付遺贈物之必要
    ，管理人經親屬會議之同意，得變賣遺產。遺產管理人，因
    親屬會議，被繼承人之債權人或受遺贈人之請求，應報告或
    說明遺產之狀況。依法應經親屬會議處理之事項，而有民法
    第1132條所列情形之一者，得由有召集權人或利害關係人聲
    請法院處理之。法院選任之遺產管理人於職務執行完畢後，
    應向法院陳報處理遺產之狀況並提出有關文件，附此敘明。
六、依家事事件法第127條第4項規定，裁定如主文。
七、如對本裁定抗告，須於裁定送達後10日之不變期間內，向本
    院提出抗告狀，並繳納抗告費新臺幣1,000元。
中　　華　　民　　國　　111 　年　　11　　月　　28  　日
                  家事法庭    司法事務官 楊順堯